# 探索性資料分析 {#exploratory-data-analysis}

載入套件
```{r}
library(tidyverse)
library(readxl)
library(lubridate)
```

讀取資料集檔案[線上零售資料集](https://archive.ics.uci.edu/ml/datasets/Online+Retail)

```{r}
Online_Retail <- read_excel("Online Retail.xlsx")
```

檢視資料集，這是一個交易發票的檔案，包含發票編號(InvoiceNo)、貨品編號(StockCode)、描述(Description)、數量(Quantity)、發票日期(InvoiceDate)、單價(UnitPrice)、顧客識別號(CustomerID)、國別(Country)等變數欄位。
```{r}
summary(Online_Retail)
```

其中，顧客識別號(CustomerID)有許多NA(Not-Available)，先將這些資料去除，保留非NA的資料
```{r}
Online_Retail <- Online_Retail %>%
  filter(!is.na(CustomerID))
```

發票日期(InvoiceDate)在2010-12-01到2011-12-09間，稍微超過一年，為了方便計算起見，取2010-12-09到2011-12-09之間的資料
```{r}
Online_Retail <- Online_Retail %>%
  filter(InvoiceDate>=as.POSIXct("2010-12-09 00:00:00", tz="UTC"))
```

查看數量(Quantity)為負或0的情形
```{r}
Online_Retail %>%
  filter(Quantity<=0)
```
當Quantity<=0時，該筆交易為取消，InvoiceNo的首字為C

查看單價(UnitPrice)為負或0的情形
```{r}
Online_Retail %>%
  filter(UnitPrice==0)
```

再檢視一次資料集
```{r}
summary(Online_Retail)
```

統計各國上的交易數(不同的發票號碼)、顧客數(不同的顧客識別號)
```{r}
Online_Retail %>%
  group_by(Country) %>%
  summarise(nInvoice=n_distinct(InvoiceNo), nCustomers=n_distinct(CustomerID)) %>%
  arrange(desc(nInvoice))
```
以英國(United Kingdom)為此線上商店的主要銷售國家，其餘的重要國家也大都在歐洲

查看主要顧客的購買次數與金額(不包含取消)
```{r}
Online_Retail %>%
  mutate(TransactionType=ifelse(grepl("C", InvoiceNo, fixed=TRUE), "Cancel", "Purchase")) %>%
  filter(TransactionType=="Purchase") %>%
  group_by(CustomerID) %>%
  summarise(TransactionNo=n_distinct(InvoiceNo), Total=sum(UnitPrice*Quantity)) %>%
  arrange(desc(Total))
```

查看主要顧客的取消次數與金額
```{r}
Online_Retail %>%
  mutate(TransactionType=ifelse(grepl("C", InvoiceNo, fixed=TRUE), "Cancel", "Purchase")) %>%
  filter(TransactionType=="Cancel") %>%
  group_by(CustomerID) %>%
  summarise(TransactionNo=n_distinct(InvoiceNo), Total=sum(UnitPrice*Quantity)) %>%
  arrange(Total)
```

取消金額較大的顧客的購買金額
```{r}
Online_Retail %>%
  mutate(TransactionType=ifelse(grepl("C", InvoiceNo, fixed=TRUE), "Cancel", "Purchase")) %>%
  group_by(CustomerID, TransactionType) %>%
  summarise(Total=sum(UnitPrice*Quantity)) %>%
  spread(key=TransactionType, value=Total, fill=0) %>%
  mutate(Ratio=abs(Cancel)/Purchase) %>%
  arrange(Cancel)
```

每天的購買筆數與金額
```{r}
Online_Retail %>%
  mutate(TransactionType=ifelse(grepl("C", InvoiceNo, fixed=TRUE), "Cancel", "Purchase")) %>%
  filter(TransactionType=="Purchase") %>%
  mutate(PurchaseDate=as.Date(InvoiceDate)) %>%
  group_by(PurchaseDate) %>%
  summarise(TransactionNo=n_distinct(InvoiceNo), Total=sum(UnitPrice*Quantity)) %>%
  right_join(data.frame(PurchaseDate=seq(as.Date("2010-12-09"),as.Date("2011-12-09"), by="1 day")))
```

將每天的購買金額畫成線圖
```{r}
Online_Retail %>%
  mutate(TransactionType=ifelse(grepl("C", InvoiceNo, fixed=TRUE), "Cancel", "Purchase")) %>%
  filter(TransactionType=="Purchase") %>%
  mutate(PurchaseDate=as.Date(InvoiceDate)) %>%
  group_by(PurchaseDate) %>%
  summarise(Total=sum(UnitPrice*Quantity)) %>%
  right_join(data.frame(PurchaseDate=seq(as.Date("2010-12-09"),as.Date("2011-12-09"), by="1 day"))) %>%
  mutate(Total=ifelse(is.na(Total), 0, Total)) %>%
  ggplot(aes(x=PurchaseDate, y=Total)) +
  geom_line() +
  scale_x_date(date_breaks="1 month", date_labels="%Y-%m") +
  labs(x="購買日期", y="購買金額總數") +
  theme(panel.background = element_blank(),
        axis.line = element_line(colour="grey50"),
        axis.text.x = element_text(angle=60, hjust=1))
```
1. 12月初有購買的高峰(聖誕節？)
2. 似乎有週期性的變化？

挑選2月到五月之間的日期，查看購買金額總數是否有周期變化？
```{r}
Online_Retail %>%
  mutate(TransactionType=ifelse(grepl("C", InvoiceNo, fixed=TRUE), "Cancel", "Purchase")) %>%
  filter(TransactionType=="Purchase") %>%
  mutate(PurchaseDate=as.Date(InvoiceDate)) %>%
  filter(PurchaseDate>=as.Date("2011/02/01") & PurchaseDate<=as.Date("2011/05/31")) %>%
  group_by(PurchaseDate) %>%
  summarise(Total=sum(UnitPrice*Quantity)) %>%
  right_join(data.frame(PurchaseDate=seq(as.Date("2011-02-01"),as.Date("2011-05-31"), by="1 day"))) %>%
  mutate(Total=ifelse(is.na(Total), 0, Total)) %>%
  ggplot(aes(x=PurchaseDate, y=Total)) +
  geom_line() +
  scale_x_date(date_breaks="1 month", date_labels="%Y-%m", date_minor_breaks = "1 week") +
  labs(x="購買日期", y="購買金額總數") +
  theme(panel.background = element_blank(),
        axis.line = element_line(colour="grey50"),
        axis.text.x = element_text(angle=60, hjust=1),
        panel.grid.minor.x = element_line(colour = "grey80"))
```
從此圖很明顯地看出2月到5月間有明顯的週期變化情形

探討一週間的哪一天的購買金額總數最高
```{r}
Online_Retail %>%
  mutate(TransactionType=ifelse(grepl("C", InvoiceNo, fixed=TRUE), "Cancel", "Purchase")) %>%
  filter(TransactionType=="Purchase") %>%
  mutate(PurchaseDate=as.Date(InvoiceDate)) %>%
  group_by(PurchaseDate) %>%
  summarise(Total=sum(UnitPrice*Quantity)) %>%
  mutate(WeekDay=wday(PurchaseDate, label=TRUE)) %>%
  ggplot(aes(x=WeekDay, y=Total)) +
  geom_boxplot()
```

探討一天每個時段的購買金額總數
```{r}
Online_Retail %>%
  mutate(TransactionType=ifelse(grepl("C", InvoiceNo, fixed=TRUE), "Cancel", "Purchase")) %>%
  filter(TransactionType=="Purchase") %>%
  mutate(PurchaseHour=hour(InvoiceDate)) %>%
  group_by(PurchaseHour) %>%
  summarise(Total=sum(UnitPrice*Quantity)) %>%
  ggplot(aes(x=PurchaseHour, y=Total)) +
  geom_col() +
  scale_x_continuous(breaks=seq(6, 20))
```

每週各天的各時段購買金額
```{r}
Online_Retail %>%
  mutate(TransactionType=ifelse(grepl("C", InvoiceNo, fixed=TRUE), "Cancel", "Purchase")) %>%
  filter(TransactionType=="Purchase") %>%
  mutate(PurchaseDate=as.Date(InvoiceDate), PurchaseHour=hour(InvoiceDate)) %>%
  group_by(PurchaseDate, PurchaseHour) %>%
  summarise(Total.Hour=sum(UnitPrice*Quantity)) %>%
  ungroup() %>%
  mutate(WeekDay=wday(PurchaseDate, label=TRUE)) %>%
  group_by(WeekDay, PurchaseHour) %>%
  summarise(Total=median(Total.Hour)) %>%
  ggplot(aes(x=PurchaseHour, y=Total)) +
  geom_col() +
  scale_x_continuous(breaks=seq(6, 20)) +
  facet_wrap(~WeekDay, ncol=2)
```
發現某個週三的晚上有異常的值，探索該異常值發生的日期
```{r}
Online_Retail %>%
  mutate(TransactionType=ifelse(grepl("C", InvoiceNo, fixed=TRUE), "Cancel", "Purchase")) %>%
  filter(TransactionType=="Purchase") %>%
  mutate(PurchaseDate=as.Date(InvoiceDate), PurchaseHour=hour(InvoiceDate)) %>%
  group_by(PurchaseDate, PurchaseHour) %>%
  summarise(Total.Hour=sum(UnitPrice*Quantity)) %>%
  ungroup() %>%
  mutate(WeekDay=wday(PurchaseDate, label=TRUE)) %>%
  filter(PurchaseHour==20)
```
發現2011-08-17晚上20點的資料較不尋常，找出當時的交易情形
```{r}
Online_Retail %>%
  filter(InvoiceDate>=as.POSIXct("2011-08-17 20:00:00", tz="UTC") & InvoiceDate<as.POSIXct("2011-08-17 21:00:00", tz="UTC"))
```

從交易資料發現此筆發票來自德國的一位顧客，查看這位顧客其他的交易紀錄
```{r}
customer_x <- Online_Retail %>%
  filter(InvoiceDate>=as.POSIXct("2011-08-17 20:00:00", tz="UTC") & InvoiceDate<as.POSIXct("2011-08-17 21:00:00", tz="UTC")) %>%
  pull(CustomerID)

Online_Retail %>%
  filter(CustomerID==customer_x[1]) %>%
  group_by(InvoiceDate, InvoiceNo) %>%
  summarise(Total=sum(UnitPrice*Quantity))
```

顧客的購買金額
```{r}
Online_Retail %>%
  mutate(TransactionType=ifelse(grepl("C", InvoiceNo, fixed=TRUE), "Cancel", "Purchase")) %>%
  filter(TransactionType=="Purchase") %>%
  group_by(CustomerID) %>%
  summarise(Total=sum(UnitPrice*Quantity)) %>%
  arrange(desc(Total))
```

將顧客的購買金額畫成圖形
```{r}
Online_Retail %>%
  mutate(TransactionType=ifelse(grepl("C", InvoiceNo, fixed=TRUE), "Cancel", "Purchase")) %>%
  filter(TransactionType=="Purchase") %>%
  group_by(CustomerID) %>%
  summarise(Total=sum(UnitPrice*Quantity)) %>%
  arrange(desc(Total)) %>%
  mutate(cum.percent=cumsum(Total)/sum(Total)*100, rank=row_number()) %>%
  ggplot(aes(x=rank, y=cum.percent)) +
  geom_line() +
  scale_y_continuous(breaks=seq(0, 100, 10))
```

依據購買金額排序商品
```{r}
Online_Retail %>%
  mutate(TransactionType=ifelse(grepl("C", InvoiceNo, fixed=TRUE), "Cancel", "Purchase")) %>%
  filter(TransactionType=="Purchase") %>%
  group_by(Description) %>%
  summarise(Total=sum(UnitPrice*Quantity)) %>%
  arrange(desc(Total))
```

依據取消金額排序商品
```{r}
Online_Retail %>%
  mutate(TransactionType=ifelse(grepl("C", InvoiceNo, fixed=TRUE), "Cancel", "Purchase")) %>%
  filter(TransactionType=="Cancel") %>%
  group_by(Description) %>%
  summarise(Total=sum(UnitPrice*Quantity)) %>%
  arrange(Total)
```

