# 顧客流失分析 {#customer-churn-analysis}

(https://towardsdatascience.com/predict-customer-churn-with-r-9e62357d47b4)

為了精確掌握目標族群的動向，可以利用機器學習進行顧客流失分析。透過分析目標族群的消費資料，建立預測模型，運用建立的模型進行及早發現目標族群的變動，有助品牌應對，降低顧客流失。

流失的顧客分為兩種：

1. 開始使用後很快會棄用的消費者(quick-churn)：對於這類顧客，不易和他們重新開啟互動。

2. 和品牌有長期關係的客群(late-churn)：可以在發現他們消費的時間間距增加等「流失」指標出現時，投遞優惠、信件等內容，提高消費者參與度。 

本次課程將根據顧客的消費資料，建立模型，預測可能流失的顧客。

## 顧客流失分析預測模型

當以往經常消費的顧客間隔太久的時間沒來消費時，我們可以假定他很有可能已經流失了。那麼這個時間間隔應該有多長呢？我們可以利用他們過去的消費間隔來預測。我們假定可以找到在某一個時間間隔內，顧客會回來的機率有90%。所以我們從過去的資料去推算，在過去的資料中，前後兩次的購物時間間隔，有90%落在這個時間間隔之內。

## 顧客流失分析實作

本次課程仍然運用上次課程使用的[線上零售資料集](https://archive.ics.uci.edu/ml/datasets/Online+Retail)。

載入套件
```{r}
library(tidyverse)
library(lubridate) #處理時間資料
library(readxl) #讀取excel檔案
```

讀取資料集檔案[線上零售資料集](https://archive.ics.uci.edu/ml/datasets/Online+Retail)
```{r}
Online_Retail <- read_excel("Online Retail.xlsx")
```

檔案中包含發票編號(InvoiceNo)、貨品編號(StockCode)、描述(Description)、數量(Quantity)、發票日期(InvoiceDate)、單價(UnitPrice)、顧

首先，去除顧客識別號(CustomerID)資料中的NA(Not-Available)，保留非NA的資料，然後再選取發票日期(InvoiceDate)在2010-12-09到2011-12-09之間的資料。
```{r}
Online_Retail <- Online_Retail %>%
  filter(!is.na(CustomerID)) %>% #去除去除顧客識別號中的NA
  filter(InvoiceDate>=as.POSIXct("2010-12-09")) #選取2010-12-09到2011-12-09之間的資料
```

計算每一個顧客每一筆發票上的消費金額總數(sum(UnitPrice*Quantity))，然後去除退貨資料，保留購物資料(消費金額總數>0)
```{r}
InvoiceData <- Online_Retail %>%
  group_by(CustomerID, InvoiceNo, InvoiceDate) %>%
  summarise(Spend = sum(UnitPrice*Quantity)) %>% # 將每一筆紀錄的消費金額(單價*數量)加總
  ungroup() %>% 
  filter(Spend>0) #去除退貨資料，保留購物資料
```

每一個顧客前後筆發票資料時間差距
```{r}
TimeBetweenInvoice <- InvoiceData %>% 
  arrange(CustomerID, InvoiceDate) %>% #依照每位顧客的發票時間排序
  group_by(CustomerID) %>% 
  mutate(dt = as.numeric(InvoiceDate - lag(InvoiceDate), unit=  'days')) %>% #當筆發票的時間減去前一筆發票的時間
  ungroup()
```


計算每一位顧客的交易數(發票數)，然後保留較多交易數者(TransactionNo>=20)
```{r}
FreqCustomers <- TimeBetweenInvoice %>%
  group_by(CustomerID) %>%
  summarise(TransactionNo=n()) %>%
  filter(TransactionNo>=20)
```

交易數較多顧客的前後筆發票資料時間差距
```{r}
TimeBetweenInvoice.FreqCustomers <- TimeBetweenInvoice %>%
  filter(CustomerID %in% FreqCustomers$CustomerID) %>%
  filter(!is.na(dt)) %>%
  arrange(CustomerID, desc(InvoiceDate))
```

計算每位交易數較多顧客的最近一筆交易和2011-12-10之間的時間間隔
```{r}
TestingData <- TimeBetweenInvoice.FreqCustomers %>%
  group_by(CustomerID) %>%
  slice(1) %>%
  mutate(until_dt=as.numeric(as.POSIXct("2011-12-10")-InvoiceDate, unit=  'days')) %>%
  select(CustomerID, until_dt)
```

計算每位交易數較多顧客在過去交易情形下，累積機率90%之內的時間間隔，作為預測流失的時間基準
```{r}
CustomerMaxDays <- TimeBetweenInvoice.FreqCustomers %>%
  select(CustomerID, dt) %>%
  arrange(CustomerID, dt) %>%
  group_by(CustomerID) %>%
  mutate(e_cdf=(1:n())/n()) %>% #根據時間間隔的數量，計算每個時間間隔的機率
  summarise(threshold=approx(e_cdf, dt, xout=0.9)$y) #累積機率90%之內的時間間隔
```

比較最後一次到2011-12-10的時間間隔和預測流失的時間基準，找出可能流失的顧客
```{r}
TestingData %>%
  inner_join(CustomerMaxDays) %>%
  filter(until_dt>=threshold)
```

