# 顧客區隔分析 {#customer-segmentation-analysis}

顧客區隔分析(customer segmentation analysis)的目的是找到具有相同或相似屬性的顧客群，並將顧客群的特色樣貌及描繪出來，用來了解顧客的需求以及顧客如何在許多產品或服務中做出選擇。這些資訊能夠幫助公司找出最合適的目標市場，用最佳的行銷策略達到目標及該公司優於其他競爭者的地方。有效的顧客區隔研究可以定義出潛力看好的目標市場。

進行顧客區隔分析時，最常用來做為區隔根據的顧客特徵是：

- 地理區域 (居住地區、購買地區)
- 人口統計訊息 (例如年齡、性別、婚姻狀況、收入)
- 心理統計訊息 (例如價值觀、興趣、生活方式、隸屬團體)
- 購買行為 (例如以前的購買、瀏覽紀錄、運送偏好)

## 基於RFM三種資訊的顧客區隔分析
我選擇針對每個顧客的最近購買日期、購買頻率和貨幣價值來計算和使用指標。 這三個變量統稱為RFM，通常在出於市場營銷目的的客戶細分中使用。

載入套件
```{r}
library(tidyverse)
library(readxl)
```

讀取資料集檔案[線上零售資料集](https://archive.ics.uci.edu/ml/datasets/Online+Retail)

```{r}
Online_Retail <- read_excel("Online Retail.xlsx")
```

檢視資料集，這是一個發票的檔案，包含發票編號(InvoiceNo)、貨品編號(StockCode)、描述(Description)、數量(Quantity)、發票日期(InvoiceDate)、單價(UnitPrice)、顧客識別號(CustomerID)、國別(Country)等變數欄位。
```{r}
summary(Online_Retail)
```

首先，去除顧客識別號(CustomerID)資料中的NA(Not-Available)，保留非NA的資料，然後再選取發票日期(InvoiceDate)在2010-12-09到2011-12-09之間的資料。
```{r}
Online_Retail <- Online_Retail %>%
  filter(!is.na(CustomerID)) %>% #去除去除顧客識別號中的NA
  filter(InvoiceDate>=as.POSIXct("2010-12-09")) #選取2010-12-09到2011-12-09之間的資料
```

計算每個顧客的最近購買日期(與2011-12-10的差)和購買頻率(一年的購買次數)。

- 首先，依據發票編號是否包含"C"，利用`!grepl()`函數將發票紀錄區分為購買(purchase)或退貨(return)兩類，只計算購買紀錄(沒有包含C)，去除退貨紀錄(包含C)。
- 計算購買日期與2011-12-10差幾天，並利用`as.numeric()`函數將其資料型態轉成numeric
- 依據CustomerID，將發票紀錄分組，統計每個使用者的最近購買日期(與2011-12-10差距最小者)和購買頻率(不同的發票編號，一年內購買幾次)
```{r}
customers <- Online_Retail %>%
  filter(!grepl("C", InvoiceNo)) %>% #只計算購買紀錄，去除退貨紀錄
  mutate(date.diff = as.numeric(as.Date("2011-12-10") - as.Date(InvoiceDate))) %>% #計算購買日期與2011-12-10差幾天
  group_by(CustomerID) %>% #依據CustomerID，將發票紀錄分組
  summarise(recency = min(date.diff),        #最近購買日期
            frequency=n_distinct(InvoiceNo)) #購買頻率(一年內購買幾次)
```

計算每個顧客的購買金額(減去退貨的情形)

- 依據CustomerID，將發票紀錄分組，統計每個使用者的消費紀錄總和(單價*數量)
- 去除消費紀錄總和為負的情形(退貨金額大於購買金額)
```{r}
customers1 <- Online_Retail %>%
  group_by(CustomerID) %>%
  summarise(monetary=sum(UnitPrice*Quantity)) %>%
  filter(monetary>=0)
```

整合最近購買日期、購買頻率和購買金額的資料
```{r}
customers <- customers %>%
  inner_join(customers1)
```

檢視各特徵的統計敘述
```{r}
summary(customers)
```

以直方圖呈現最近購買日期特徵的分布情形，以15日為一個區間
```{r}
max_pos <- ceiling(max(customers$recency)/15)*15
x_breaks <- seq(0, max_pos, 15)

customers %>%
  ggplot(aes(x=recency)) +
  geom_histogram(breaks=x_breaks) +
  scale_x_continuous(breaks=x_breaks) +
  labs(x="最近購買日期特徵的區間", y="顧客數") +
  theme(panel.background = element_blank(),
        axis.line = element_line(colour="grey50"),
        panel.grid.major.y = element_line(colour="grey70"),
        axis.text.x =element_text(angle=60, vjust=0.6))
```

根據K-means集群分析，劃分最近購買日期的區間
```{r}
cl.res <- data.frame(k=integer(),
 tot.withinss=numeric(),
 betweenss=numeric(),
 totss=numeric(),
 rsquared=numeric())

for (k in 1:10) {
  cl <- kmeans(customers$recency, k, nstart=20)
  cl.res[k, "k"] <- k
  cl.res[k, "tot.withinss"] <- cl$tot.withinss
  cl.res[k, "betweenss"] <- cl$betweenss
  cl.res[k, "totss"] <- cl$totss
  cl.res[k, "rsquared"] <- cl$betweenss/cl$totss
}
```

k(劃分區間數)=1到10的解釋變量變化情形
```{r}
cl.res %>%
  ggplot(aes(x=k, y=rsquared)) +
  geom_line() +
  scale_x_continuous(breaks=1:10) +
  scale_y_continuous(breaks=seq(0, 1.0, 0.1)) +
  labs(x="分群數", y="解釋變量") +
  theme(panel.background = element_blank(),
        axis.line = element_line(colour="grey50"),
        panel.grid.major = element_line(colour="grey80"),
        panel.grid.minor.y = element_line(colour="grey90"))
```
分為兩群，便有約80%的解釋變量

```{r}
cl <- kmeans(customers$recency, 2, nstart=20)

customers <- customers %>%
  mutate(recency.cl = cl$cluster)

recency.cd <- customers %>%
  group_by(recency.cl) %>%
  summarise(cl_size=n(), cl_recency=mean(recency)) %>%
  mutate(recency.idx = row_number(cl_recency))

customers <- customers %>%
  left_join(select(recency.cd, recency.cl, recency.idx))

recency.cd
```
一群的最近購買日期較近，有3242個顧客；另一群的最近購買日期較久，有1027個顧客。

購買頻率的分布情形
```{r}
customers %>%
  ggplot(aes(x=frequency)) +
  geom_histogram(breaks=seq(0, max(customers$frequency), 10)) +
  scale_x_continuous(breaks=seq(0, max(customers$frequency), 10)) +
  labs(x="購買頻率區間特徵的區間", y="顧客數") +
  theme(panel.background = element_blank(),
        axis.line = element_line(colour="grey50"),
        panel.grid.major.y = element_line(colour="grey70"),
        axis.text.x =element_text(angle=60, vjust=0.6))
```

發現大多集中於較小頻率，將購買頻率的值取對數

```{r}
customers <- customers %>%
  mutate(frequency.log=log(frequency))

cl.res <- data.frame(k=integer(),
 tot.withinss=numeric(),
 betweenss=numeric(),
 totss=numeric(),
 rsquared=numeric())

for (k in 1:10) {
  cl <- kmeans(customers$frequency.log, k, nstart=20)
  cl.res[k, "k"] <- k
  cl.res[k, "tot.withinss"] <- cl$tot.withinss
  cl.res[k, "betweenss"] <- cl$betweenss
  cl.res[k, "totss"] <- cl$totss
  cl.res[k, "rsquared"] <- cl$betweenss/cl$totss
}

cl.res %>%
  ggplot(aes(x=k, y=rsquared)) +
  geom_line() +
  scale_x_continuous(breaks=1:10) +
  scale_y_continuous(breaks=seq(0, 1.0, 0.1)) +
  labs(x="分群數", y="解釋變量") +
  theme(panel.background = element_blank(),
        axis.line = element_line(colour="grey50"),
        panel.grid.major = element_line(colour="grey80"),
        panel.grid.minor.y = element_line(colour="grey90"))
```

將購買頻率分為三群時，解釋變量超過0.75
```{r}
cl <- kmeans(customers$frequency.log, 3, nstart=20)

customers <- customers %>%
  mutate(frequency.cl = cl$cluster)

frequency.cd <- customers%>%
  group_by(frequency.cl) %>%
  summarise(cl_size=n(), cl_frequency=mean(frequency), cl_frequency.log=mean(frequency.log)) %>%
  mutate(frequency.idx=row_number(desc(cl_frequency.log)))

customers <- customers %>%
  left_join(select(frequency.cd, frequency.cl, frequency.idx))

frequency.cd
```
分為三群，其中頻率最高的一群只有536位顧客，頻率中等的一群有1431位顧客，最低者則為2302位顧客。

```{r}
customers %>%
  ggplot(aes(x=monetary)) +
  geom_histogram(breaks=seq(0, max(customers$monetary), 10000)) +
  scale_x_continuous(breaks=seq(0, max(customers$monetary), 10000)) +
  labs(x="購買金額區間特徵的區間", y="顧客數") +
  theme(panel.background = element_blank(),
        axis.line = element_line(colour="grey50"),
        panel.grid.major.y = element_line(colour="grey70"),
        axis.text.x =element_text(angle=60, vjust=0.6))
```

購買金額差異相當大，大多數的顧客僅有少量購買金額，所以先取對數
```{r}
customers <- customers %>%
  mutate(monetary.log=log(monetary+1))

cl.res <- data.frame(k=integer(),
 tot.withinss=numeric(),
 betweenss=numeric(),
 totss=numeric(),
 rsquared=numeric())

for (k in 1:10) {
  cl <- kmeans(customers$monetary.log, k, nstart=20)
  cl.res[k, "k"] <- k
  cl.res[k, "tot.withinss"] <- cl$tot.withinss
  cl.res[k, "betweenss"] <- cl$betweenss
  cl.res[k, "totss"] <- cl$totss
  cl.res[k, "rsquared"] <- cl$betweenss/cl$totss
}

cl.res %>%
  ggplot(aes(x=k, y=rsquared)) +
  geom_line() +
  scale_x_continuous(breaks=1:10) +
  scale_y_continuous(breaks=seq(0, 1.0, 0.1)) +
  labs(x="分群數", y="解釋變量") +
  theme(panel.background = element_blank(),
        axis.line = element_line(colour="grey50"),
        panel.grid.major = element_line(colour="grey80"),
        panel.grid.minor.y = element_line(colour="grey90"))

```

將購買頻率分為三群時，解釋變量超過0.75
```{r}
cl <- kmeans(customers$monetary.log, 3, nstart=20)

customers <- customers %>%
  mutate(monetary.cl = cl$cluster)

monetary.cd <- customers %>%
  group_by(monetary.cl) %>%
  summarise(cl_size=n(), cl_monetary=mean(monetary), cl_monetary.log=mean(monetary.log)) %>%
  mutate(monetary.idx=row_number(desc(cl_monetary.log)))

customers <- customers %>%
  left_join(select(monetary.cd, monetary.cl, monetary.idx))

monetary.cd
```
分為三群，其中消費金額最高的一群只有1027位顧客，消費金額中等的一群有1851位顧客，最低者則為1391位顧客。

進行顧客區隔分析
```{r}
customers %>%
  group_by(recency.idx, frequency.idx, monetary.idx) %>%
  summarise(c=n()) %>%
  ungroup() %>%
  arrange(recency.idx, frequency.idx, monetary.idx)
```

曾於近期購買且購買頻率高的顧客(recency.idx==1 & frequency.idx==1)，購買金額大多較高，在monetary.idx==1部分，超過90%，monetary.idx==2，僅佔8.5%，沒有monetary.idx==3。近期購買、購買頻率高且購買金額高的顧客所消費的金額佔全體的57%。
```{r}
total.monetary <- sum(customers$monetary)

customers %>%
  group_by(recency.idx, frequency.idx, monetary.idx) %>%
  summarise(c=n(), monetary_prop=sum(monetary)/total.monetary)
```

recency.idx==1 & (frequency.idx==2 | frequency.idx==3) & monetary.idx==1 具有潛力的顧客

frequency.idx==1 忠誠度高的顧客，recency.idx==2 & frequency.idx==1 即將流失的忠誠顧客

recency.idx==2 & frequency.idx==3 偶爾來，現在已沒有出現的顧客
